【裁判字號】    98,竹小,100
【裁判日期】    980407
【裁判案由】    損害賠償
【裁判全文】
臺灣新竹地方法院民事小額判決         98年度竹小字第100號
原      告  旺旺友聯產物保險股份有限公司
法定代理人  甲○○
訴訟代理人  丙○○
被      告  乙○○
上列當事人間請求損害賠償事件，本院於民國98年3月24日辯論
終結，判決如下：
    主  文
被告應給付原告新臺幣壹萬零柒佰玖拾柒元，及自民國九十八年
一月二十六日起至清償日止，按年息百分之五計算之利息。
原告其餘之訴駁回。
訴訟費用新臺幣壹仟元，由被告負擔新臺幣捌佰貳拾元，餘由原
告負擔。
本判決第一項得假執行。
    事實及理由
一、本件被告經合法通知，未於言詞辯論期日到場，核無民事訴
    訟法第386條各款所列情形，爰依原告聲請，由其一造辯論
    而為判決。
二、原告起訴主張：被告於民國97年11月9日2時30分許，騎乘車
    牌號碼9FK-167號機車，行經新竹市○○路1075巷內，因酒
    醉駕車跨線行駛，不慎碰撞由原告所承保為訴外人天威保全
    股份有限公司所有，由楊智淵所駕駛之車牌號碼1301-QY號
    自用小客車（下稱系爭車輛），經送交躍盛汽車修護廠修復
    ，並支出修理費用新臺幣（下同）16,130元（零件8,430元
    、工資7,700元），扣除其中3,000元被保險人自負額後，其
    餘13,130元業經原告本於保險契約賠付完畢，並依保險法第
    53條第1 項規定取得代位求償權。又上開損害係因被告之過
    失行為所致，為此爰依民法第184 條第1 項前段、第191 條
    之2 及保險法第53條第1 項之規定提起本件訴訟，並聲明：
    被告應給付原告13,130元及自起訴狀繕本送達翌日（即98年
    1 月25日）起至清償日止，按年息百分之5 計算之利息；願
    供擔保，請准宣告假執行。
三、被告經合法通知，未於言詞辯論期日到場，亦未提出書狀作
    何聲明或陳述。
四、本院之判斷：
(一)、原告主張之前揭事實，業據其提出與所述相符之汽車保險理
    賠計算書、系爭車輛行車執照、駕駛人楊智淵勞工保險卡、
    汽車肇事賠償給付結案同意書、統一發票、估價單、系爭車
    輛受損照片、道路交通事故現場圖、新竹市○○○道路交通
    事故當事人登記聯單等影本為證，且經本院依職權向新竹市
    警察局交通隊第三分隊調閱本件交通事故之肇事相關人員談
    話筆錄及現場圖核閱無訛，此有新竹市警察局第三分局98年
    2月24日竹市警三分五字第0980004087號函附道路交通事故
    現場圖、道路交通事故調查報告表（一）（二）、酒精測定
    紀錄表、調查筆錄等件附卷可稽。被告未於言詞辯論期日到
    場，亦未提出任何有利於己之聲明、陳述或證據，以供本院
    審酌，本院依調查證據之結果及斟酌全辯論意旨，自堪信原
    告之主張為真實。
(二)、按汽車行駛時，駕駛人應注意車前狀況及兩車併行之間隔，
    並隨時採取必要之安全措施；駕駛人駕駛汽車，應遵守道路
    交通標誌、標線、號誌之指示；汽車在雙向二車道行駛時，
    應依下列規定：(一)、均應在遵行車道內行駛；(二)、在劃有分
    向限制線之路段，不得駛入來車之車道內，道路交通安全規
    則第94條第3項、第90條前段、第97條第1項第1款及第2款分
    別定有明文。又按汽車駕駛人有飲用酒類或其他類似物後其
    吐氣所含酒精濃度超過每公升0.25毫克以上，不得駕車，道
    路交通安全規則第114條第2款亦定有明文。本件被告於上述
    時地駕車，原應注意上開規定，惟被告仍飲用酒類或其他類
    似物，且其肇事後，經警方檢測其吐氣所含酒精濃度高達每
    公升0.75毫克，此有道路交通事故調查筆錄及酒精測定紀錄
    表附卷可佐。是被告於飲酒後吐氣所含酒精成份已達每公升
    0.75毫克，仍駕車上路，而依案發當時天候雖為夜間有雨、
    但有照明、視線良好、柏油路面無陷缺及障礙物，顯無不能
    注意之情事，亦有道路交通事故調查報告表（一）在卷可稽
    ，然被告竟因酒後精神狀態不佳而疏於注意，跨越分向限制
    線擦撞訴外人楊智淵所駕駛之系爭車輛，造成系爭車輛受有
    損害，被告之駕駛行為顯有過失，且與系爭車輛之損害結果
    ，二者間具有相當因果關係，是被告就本件肇事應負過失侵
    權行為責任，洵堪認定。
(三)、次按被保險人因保險人應負保險責任之損失發生，而對於第
    三人有損失賠償請求權者，保險人得於給付賠償金額後，代
    位行使被保險人對於第三人之請求權，保險法第53條第1項
    亦有規定。查本件車禍之發生確係被告之過失所致，已如前
    述，則被保險人就系爭車輛因本件肇事所生之損害，本得基
    於侵權行為法律關係向被告請求賠償，而原告既依保險契約
    理賠，則原告主張保險代位之法律關係求償，自屬有據。
(四)、再按因故意或過失不法侵害他人之權利者，負損害賠償責任
    ；又汽車、機車或其他非依軌道行駛之動力車輛，在使用中
    加損害於他人者，駕駛人應賠償因此所生之損害；不法毀損
    他人之物者，被害人得請求賠償其物因毀損所減少之價值，
    民法第184條第1項前段、第191條之2、第196條分別定有明
    文。又物被毀損時，被害人除得依據民法第196條請求賠償
    外，並不排除民法第213條至第215條之適用，依民法第196
    條請求賠償物被毀損所減少之價額，得以修復費用為估定之
    標準，但以必要者為限（例如：修理材料以新品換舊品，應
    予折舊），亦有最高法院77年度第9次民事庭會議決議、同
    院73年度台上字第1574號判決可資參照。查原告主張其所承
    保系爭車輛因遭被告追撞，致該車受損，計須支付修理費用
    工資7,700元、零件8,430元，扣除自負額3,000元，共計13,
    130元，業經原告提出汽車保險理賠計算書、汽車肇事賠償
    給付結案同意書、統一發票、估價單等件為證。惟查，原告
    請求被告賠償受損車輛所減少之價額，應以必要者為限，而
    原告所承保之系爭車輛係於97年2月27日新領牌照開始使用
    ，有行車執照附卷可憑，算至本件事故發生時（即97年11月
    9日）已使用9個月（未滿1月者以1月計），依前揭說明，其
    以新品取代舊品間之差價應予折舊扣除。是故關於原告所承
    保系爭車輛因毀損所減少之價額，既得以必要之修復費用為
    估定之標準，則依原告所提估價單之記載，更新零件費用合
    計為8,430元，本院依行政院公布之固定資產耐用年數表及
    固定資產折舊率表，採定率遞減法計算其折舊，即自用小客
    車耐用年數5年，每年折舊率千分之369，是原告承保系爭車
    輛更新零件折舊後金額應為6,097元（計算方式詳附表所示
    ），另關於工資費用7,700元，因無折舊之問題，且該部分
    之支出係屬修復系爭車輛所必要之費用，被告自應全數賠償
    。從而，原告得請求被告賠償修復系爭車輛之工資7,700元
    、折舊後之零件材料金額6,097元，扣除原告保戶之自負額
    3,000元後，合計為10,797元【計算式：7700+0000-0000＝
    10797】。
(五)、綜上所述，原告依保險代位及侵權行為損害賠償之法律關係
    ，訴請被告給付原告10,797元，及自起訴狀繕本送達之翌日
    即98年1月26日起至清償日止，按年息百分之5計算之利息，
    為有理由，應予准許，逾此部分之請求，即屬無據，應予駁
    回。
五、本件係適用小額訴訟事件為被告部分敗訴之判決，爰依職權
    宣告假執行，並於裁判時確定其訴訟費用額，是原告陳明願
    供擔保聲請宣告假執行，核無必要，併此敘明。
六、據上論結，原告之訴為一部有理由、一部無理由，依民事訴
    訟法第436條之23、第436條第2項、第385條第1項前段、第
    79條、第436條之19第1項、第436條之20，判決如主文。
中    華    民    國    98    年    4    月    7    日
                  新竹簡易庭    法  官  蔡孟芳
以上正本係照原本作成。
如對本判決上訴，非以其違背法令為理由不得為之，且須於判決
送達後20日內以上訴狀記載上訴理由向本院提出上訴狀。
中    華    民    國    98    年    4    月    7    日
                                書記官  李慧娟
 附表：
┌────────────────────────┐
│車牌號碼1301-QY自用小客車更新零件費用折舊之計算 │
├─────┬──────────────────┤
│第一年折舊│8430×0.369×9/12＝2333             │
├─────┴────┬─────────────┤
│時價亦即折舊後之金額│0000－0000＝6097          │
├──────────┴─────────────┤
│備註：上列計算小數點以下均四捨五入              │
└────────────────────────┘


司法院資訊處製作；財團法人民間司法改革基金會備份。
